【裁判字號】    95,訴,46
【裁判日期】    950403
【裁判案由】    清償借款
【裁判全文】
臺灣花蓮地方法院民事判決                95年度訴字第46號
原      告  中央信託局股份有限公司
法定代理人  丙○○
訴訟代理人  甲○○
被      告  乙○○
上列當事人間請求清償借款事件，本院於中華民國95年3月27日
言詞辯論終結，判決如下：
    主  文
被告應給付原告新台幣陸拾壹萬仟柒佰壹拾柒元，及自民國94
年6月1日起至清償日止，按年息百分之五點零一計算之利息，並
自民國94年7月2日起至清償日止，逾期在六個月以內者，按上開
利率百分之十，逾期超過六個月者，按上開利率百分之二十計算
之違約金。
訴訟費用由被告負擔。
    事 實 及 理 由
一、原告起訴主張：訴外人宋寓杰於民國91年6月28日邀同訴外
    人何俊生及被告為連帶保證人，向原告借款新台幣（下同）
    100萬元，借款期限自91年7月1日起至98年7月1日止，依年
    金法，按月攤還本息，利息按原告基本放款利率年息百分之
    八點零九五減碼百分之二點八九五計算，並自撥款日起，每
    屆滿乙個月，如原告基本放款利率有變動時，自翌日起按上
    開計算標準調整借款利息，並約定如有一期未能如期攤還，
    借款人即喪失期限利益，全部借款視為到期，除須按原訂利
    率計付利息外，逾期在6個月以內者，按上開利率百分之十
    ，逾期超過6個月者，按上開利率百分之二十計付違約金。
    詎訴外人宋寓杰自94年6月1日起未依約還款，全部債務視為
    到期，現尚積欠本金613,717元，及自94年6月1日起至清償
    日止，按年息百分之五點零一計算之利息，並自94年7月2日
    起至清償日止，逾期在6個月以內者，按上開利率百分之十
    ，逾期超過6個月者，按上開利率百分之二十之違約金，而
    被告為訴外人宋寓杰之連帶保證人，自應負連帶履行之責，
    為此爰依消費借貸及連帶保證契約之法律關係提起本訴，求
    為判決如主文第1項所示之金額、利息及違約金等語。
二、被告則以：訴外人宋寓杰現任職於花蓮縣政府領有俸給薪資
    ，名下並有不動產，依民法第745條之規定及最高法院18年
    上字第93號、20年上字第1200號判例所示，原告應於主債務
    人即宋寓杰遲延繳納利息時，即依法定程序，督促主債務人
    清償，倘未獲結果，並應優先就主債務人宋寓杰之財產、薪
    資聲請強制執行，原告捨此不為，故被告行使先訴抗辯權，
    且被告現亦無力清償上開欠款等語置辯。
三、本院之判斷：
（一）原告主張訴外人宋寓杰邀同訴外人何俊生及被告為連帶保
      證人，向原告借款100萬元，借款期限自91年7月1日起至
      98年7月1日止，依年金法，按月攤還本息，利息按原告基
      本放款利率年息百分之八點零九五減碼百分之二點八九五
      計算，嗣原告基本放款利率調整時，即按上開計算標準調
      整借款利息，並約定如有一期未能如期攤還，借款人即喪
      失期限利益，全部借款視為到期，除須按原訂利率計付利
      息外，逾期在6個月以內者，按上開利率百分之十，逾期
      超過6個月者，按上開利率百分之二十計付違約金。惟訴
      外人宋寓杰自94年6月1日起未依約還款，全部債務視為到
      期，現尚積欠本金613,717元，及自94年6月1日起算之利
      息、違約金之事實，已據其提出消費性借款契約、放款帳
      卡明細、貸款申請書、利率變動表為證，核屬相符，並為
      被告所不爭執，自堪信為真實。
（二）按稱保證者，謂當事人約定一方於他方之債務人不履行債
      務時，由其代負履行責任之契約，同法第739條定有明文
      ；另保證債務之所謂連帶，係指保證人與主債務人負同一
      債務，對於債權人各負全部給付之責任者而言，此就民法
      第272條第1項規定連帶債務之文義參照觀之甚明（最高法
      院45年台上字第1426號判例參照）；而連帶債務之債權人
      ，依同法第273條第1項規定，得對於債務人中之一人或數
      人或其全體，同時或先後請求全部或一部之給付。本件被
      告雖辯稱原告應先就主債務人宋寓杰之財產強制執行而無
      效果後，始得向被告為請求，爰行使先訴抗辯權云云。然
      查被告為系爭借款之連帶保證人，有消費性借款契約一紙
      在卷可稽，並為被告所不爭執，則依上開說明，自與主債
      務人即訴外人宋寓杰負同一借款債務，而對原告各負全部
      給付之責，換言之，即無民法第745條先訴抗辯權規定之
      適用。是原告對於與主債務人即宋寓杰負同一清償責任之
      被告，自得擇一請求，被告前開所辯，即非可採。
（三）本件借款人即訴外人宋寓杰向原告借款既自94年6月1日起
      ，即未依約清償，借款自視為全部到期，且被告為其連帶
      保證人，自應負連帶履行之責任，從而，原告依消費借貸
      及連帶保證契約請求被告連帶給付借款613,717元，及如
      主文第1項所示之利息、違約金，為有理由，應予准許。
四、本件事證已臻明確，兩造其餘攻擊防禦方法及證據調查，核
    與判決結果不生影響，爰不予一一審酌論述，併此敘明。
五、據上論結，本件原告之訴為有理由，依民事訴訟法第78條
  ，判決如主文。
中    華    民    國    95    年    4     月    3     日
                臺灣花蓮地方法院民事庭
                    法      官  陳燁真
上列為正本係照原本作成。
如不服本判決，應於送達後20日內，向本院提出上訴狀並表明上
訴理由，如於本判決宣示後送達前提起上訴者，應於判決送達後
20日內補提上訴理由書(須附繕本)。
中    華    民    國    95    年    4     月    3     日
                    法院書記官  陳源財


司法院資訊處製作；財團法人民間司法改革基金會備份。
